【裁判字號】    98,易,1472
【裁判日期】    991231
【裁判案由】    業務侵占等
【裁判全文】
臺灣臺中地方法院刑事判決          98年度易字第1472號
公  訴  人  臺灣臺中地方法院檢察署檢察官
被      告  陶泳志
            張清茹
上二人共同
選任辯護人  羅宗賢律師
            劉佳田律師
            王正喜律師
上列被告因業務侵占等案件，經檢察官提起公訴（97年度偵字第
1205號），本院判決如下：
    主    文
陶泳志、張清茹，均無罪。
    理    由
壹、公訴意旨略以：陶泳志與張清茹為夫妻，分別為址設臺中市
    ○○○路497 號23樓之明旂國際股份有限公司、明旂導網股
    份有限公司、明旂國際批發股份有限公司等關係企業中之明
    旂導網股份有限公司（下稱明旂導網公司）之董事長及總經
    理。渠等於任職期間，竟利用職務之便，共同基於偽造文書
    及意圖為自己不法所有之概括犯意聯絡，於附表所示之時間
    ，以附表所示之重複報帳等方式，將廠商請款或員工收回款
    項等，據為己有，並在日記帳等帳冊上為虛偽之記載，足生
    損害於明旂導網公司。因認被告2人係共同涉犯刑法第215條
    之業務登載不實及同法第336條第2項之業務侵占罪嫌。
貳、公訴意旨認被告2 人共同涉犯刑法第215 條之業務登載不實
    及同法第336 條第2 項之業務侵占罪嫌，無非係以明旂導網
    公司之告訴代表人林子文、廖秀秀、盧美鈴之指述，附表所
    示編號1 至19之統一發票、收據、日記帳、請款單、出貨單
    、資產清冊等為其論據。訊據被告2 人則堅決否認有上開業
    務登載不實及業務侵占犯行，均辯稱：當初渠等辭職交接時
    ，已經將全部會計憑證交給告訴人代表人林子文、廖秀秀、
    盧美鈴，憑證並經他們拆裝過；交接時林子文要求渠等簽發
    新臺幣（下同）1 、2 千萬元之本票用以賠償公司虧損，渠
    等不簽，告訴人始提出告訴等語（見本院卷第一宗第29頁反
    面、第30頁反面，因本判決下列所引用者皆為本院卷，故以
    下均簡稱為卷一至卷六）；被告之選任辯護人則為被告辯稱
    ：告訴人所提出之日記帳並非被告2 人平時所應製作之文書
    ，而是被告在民國95年11月25日聲明退股後，為交接帳冊，
    復因先前之會計人員均未將收支單據列冊，始於96年3 月7
    日交接日前約1 個多月即96年1 月份匆忙製作者，是該日記
    帳並非被告業務上或通常業務上所製作之文書；被告移交給
    告訴人代表人之會計憑證既經拆裝，則本案缺漏之會計憑證
    是否係告訴人經手後所遺失，或告訴人故意隱匿不提出，均
    有可能，自不能以會計憑證有缺漏即認被告有業務侵占犯行
    ；又明旂導網公司自92年成立至95年止，每年均虧損，此有
    國稅局回函所附之營業所得申報資料可稽，被告2 人遂不斷
    挹注款項予明旂導網公司以應付開銷，總金額達211 萬9000
    元，於此情形下，明旂導網公司並無餘額可供被告侵占，且
    被告2 人挹注之金額亦遠超過公訴人所起訴被告侵占之金額
    等語（見卷一第31頁正反面、第33頁、卷二第202 頁反面）
    。
參、證據能力之說明：
一、被告之選任辯護人羅宗賢律師抗辯：告訴人代表人林子文、
    廖秀秀、盧美鈴於偵查中之陳述，未經具結，不具證據能力
    等語（見卷一第31頁）。按本判決並未引用上開告訴人代表
    人於偵查中之陳述作為證據資料，是渠等於偵查中之陳述是
    否具有證據能力，即無加以論述之必要。
二、次按，刑事訴訟法第159 條之4 規定：「除前三條之情形外
    ，下列文書亦得為證據：一、除顯有不可信之情況外，公務
    員職務上製作之紀錄文書、證明文書。二、除顯有不可信之
    情況外，從事業務之人於業務上或通常業務過程所須製作之
    紀錄文書、證明文書。三、除前二款之情形外，其他於可信
    之特別情況下所製作之文書。」，本條規定之「特信性文書
    」，乃基於對公務機關高度客觀性之信賴（如同條第1 款之
    公文書），或係出於通常業務過程之繼續性、機械性而為準
    確之記載（如同條第2 款之業務文書），或與前述公文書及
    業務文書同具有高度之信用性及必要性（如同條第3 款之其
    他具有可信性之文書），雖其本質上屬傳聞證據，亦例外賦
    予其證據能力，而容許作為證據使用（最高法院97年度台上
    字第4315號裁判意旨參照）。查卷內日記帳係被告2 人所親
    自製作一節，為被告2 人所是認（見卷四第177 頁反面），
    在此具有可信之特別情況下所製作之文書，依上開法條第3
    款規定，自具有證據能力。被告之選任辯護人羅宗賢律師抗
    辯卷內告訴人提出之日記帳無證據能力云云（見卷一第31頁
    ），自非可採。
三、被告之選任辯護人羅宗賢律師抗辦：告訴人提出之統一發票
    1 紙（見卷四第137 頁下方發票）、統一發票25紙（見卷四
    第137 頁反面至143 頁反面）、現金支出傳票2 紙（見卷四
    第157 頁正反面）、92年11月24日、92年12月12日之商品維
    護單3 紙、廣鐸企業有限公司（下稱廣鐸公司）99年6 月18
    日回函、力成有限公司（下稱力成公司）99年6 月18日回函
    ，均無證據能力云云（見卷四第308 頁反面、卷五第178 頁
    ）。查告訴人提出之前開統一發票共26紙，經核均係明旂導
    網公司開立發票後之存根聯，因一般公司多無在自己留存之
    存根聯再蓋上自己公司發票章之必要，是本件自難因上開存
    根聯上無明旂導網公司之發票章，即認該發票無證據能力。
    又告訴人已提出上開現金支出傳票原本2 紙，經核與卷內影
    本相符，被告2 人復不爭執該原本之真正（見卷四第295 頁
    反面），是該文件形式之真正自可認定，應認其具有證據能
    力。另告訴人亦已提出上開商品維護單原本3 紙，經本院勘
    驗結果確與影本相符，且其上復有被告陶泳志之簽名（見卷
    四第159 頁反面至160 頁反面），堪信該文書之真實，其自
    具有證據能力。至廣鐸公司99年6 月18日回函及力成公司99
    年6 月18日回函，本判決均未援引為判決之依據，是其有無
    證據能力，亦無加以論述之必要。從而被告之選任辯護人羅
    宗賢律師抗辯上開統一發票共26紙、現金支出傳票2 紙及商
    品維護單3紙均無證據能力云云，尚非可採。
四、除前開所述外，本判決下列引用之非供述證據，經本院依法
    踐行調查證據程序，公訴人、被告及辯護人均不爭執各該證
    據之證據能力（見卷五第183 頁反面），且亦查無依法應排
    除其證據能力之情形，是後述所引用之非供述證據，皆有證
    據能力。
肆、按犯罪事實應依證據認定之，無證據不得認定犯罪事實；不
    能證明被告犯罪者，應諭知無罪之判決，刑事訴訟法第154
    條第2 項、第301 條第1 項分別定有明文。又事實之認定，
    應憑證據，如未能發現相當證據，或證據不足以證明，自不
    能以推測或擬制之方法，以為裁判基礎（最高法院40年台上
    字第86號判例參照）。認定犯罪事實所憑之證據，雖不以直
    接證據為限，間接證據亦包括在內，然而無論直接證據或間
    接證據，其為訴訟上之證明，須於通常一般之人均不致有所
    懷疑，而得確信其為真實之程度者，始得據為有罪之認定，
    倘其證明尚未達到此一程度，而有合理之懷疑存在，無從使
    事實審法院得有罪之確信時，即應由法院為諭知被告無罪之
    判決（最高法院76年台上字第4986號判例參照）。刑事訴訟
    法第161 條第1 項規定：檢察官就被告犯罪事實，應負舉證
    責任，並指出證明之方法。因此，檢察官對於起訴之犯罪事
    實，應負提出證據及說服之實質舉證責任。倘其所提出之證
    據，不足為被告有罪之積極證明，或其指出證明之方法，無
    從說服法院以形成被告有罪之心證，基於無罪推定之原則，
    自應為被告無罪判決之諭知（最高法院92年度台上字第128
    號判例參照）。
伍、經查：
一、被告陶泳志、張清茹分別自92年10月1 日起擔任明旂導網公
    司之董事長、總經理，並於96年3 月28日辭去董事長、總經
    理職務，此為被告2 人所不爭，並有明旂導網公司薪資明細
    表、辭職書在卷可稽（見卷二第81頁、卷六第14頁正反面）
    ，堪可認定。
二、因檢察官起訴書僅粗略以附表所示內容，敘述被告犯罪之時
    間、侵占之金額及品名，並未詳載起訴之19次犯行之犯罪方
    法手段，及其所引用證據之所在。爰以經本院多次準備程序
    後所整理，並為公訴人、告訴人、被告、辯護人所不爭執之
    下列所述方法，作為檢察官起訴之犯罪事實及犯罪方法，先
    予敘明。
三、本判決下列所述之請款單、單據及發票等，均係被告以釘書
    機裝訂後移交予告訴人代表人林子文者，此業據本院當庭勘
    驗屬實（見卷四第187 頁）；又被告2 人係在96年3 月7 日
    辦理移交，此亦據證人即告訴人代表人林子文證述在卷（見
    卷六第66頁）；林子文並已坦承因被告上開移交之資料亂釘
    ，伊有拆開影印核對（見卷一第29頁反面、卷四第186 頁反
    面、卷六第69頁）。是告訴人是否有全數提出被告所移交之
    單據及發票等證據資料，又告訴人於拆開影印核對過程中，
    是否有遺失或弄亂順序之情形，均非無疑。
四、刑法第215 條從事業務者登載不實罪，係以從事業務之人，
    明知為不實之事項，而登載於其業務上作成之文書，足以生
    損害於公眾或他人者，為構成要件。故苟非從事該項業務之
    人，即無成立該罪之餘地（最高法院84年度台上字第5874號
    判決意旨參照）；刑法第215 條業務上文書登載不實罪之成
    立，以從事業務之人，明知為不實之事項，而登載於其業務
    上作成之文書，足以生損害於公眾或他人者，為其構成之要
    件。而此所稱之「業務上作成之文書」，係指從事業務之人
    本於其業務上之行為關係所製作之文書而言；倘非本於其業
    務上之行為關係所作成之文書，即非此所謂之「業務上作成
    之文書」（最高法院90年度台上字第5072號判決意旨參照）
    。本件依(一)證人即明旂導網公司第一任會計巫美娟於本院證
    稱：因當時公司成立不久，伊只有做零用金的記帳；相關的
    憑證會附在請款單後面，連同傳票釘在一起；伊只有列印過
    傳票，沒有列印過日記帳；被告2 人並未負責記帳；記帳是
    會計在做的，被告2 人只有負責簽核等語（見卷五第132 頁
    、第133 頁正反面、第134 頁）；(二)證人即明旂導網公司會
    計王秀如於本院證稱：被告張清茹有審核伊的記帳工作，至
    於張清茹自己有無記帳伊不知道；伊任職期間沒有見過卷內
    之日記帳等語（見卷五第135 頁反面）；(三)證人即明旂導網
    公司會計何士捷於本院證稱：當時伊做的會計工作主要是零
    用金的管理；伊填製零用金單據及付款清單後，未再利用電
    腦登錄，因為當時公司尚無會計軟體，都是用手寫的；伊任
    職期間未看過公司製作如卷內所附之日記帳；被告2 人有無
    記帳，伊不知道；因為公司尚無會計軟體，公司有要伊去一
    家軟體公司測試軟體，但是在伊離職時都尚未與那家公司簽
    約；伊任職期間，被告張清茹有拿公司的一些憑證放在夾鏈
    袋內請伊做一年份一年份的整理，伊依照年度分好，有分開
    整理出好幾年的資料，放在夾鏈袋中再交給被告張清茹等語
    （見卷五第137 頁正反面、第138 頁、第139 頁）；(四)證人
    即明旂導網公司會計彭于娜於本院證稱：伊當時的會計工作
    是測試會計軟體與測試網路上的交易流程；到伊離職時，公
    司仍未購買會計軟體等語（見卷五第139 頁反面、第140 頁
    ）。可知明旂導網公司均聘有會計，被告2 人並非從事製作
    日記帳業務之人，卷內之日記帳亦非被告2 人本於其業務上
    之行為關係所製作之文書，自非所謂之「業務上作成之文書
    」至明。又審諸被告供稱：日記帳是因當時渠等要退股，告
    訴人要求渠等把帳交出來，所以渠等才會臨時依據憑證去打
    日記帳出來等語（見卷四第177 頁反面），核與告訴人提出
    之日記帳，其上記載「傳票日期從2003年1 月1 日至2007年
    3 月4 日，列印日期均為2007年3 月4 日」，且是自第1 頁
    連續列印至第47頁之情吻合（見卷四第101 至123 頁），上
    情並經本院勘驗日記帳原本查證屬實在卷（見卷五第131 頁
    反面），足認被告辯稱該日記帳係渠等聲明辭去董事長、總
    經理職務後，為移交會帳之需，而臨時製作者，堪可採信，
    此並有辭職書在卷可考（見卷六第14頁正反面）。從而卷內
    之日記帳既非被告2 人業務上作成之文書，縱被告為移交會
    帳之需，而自行依據單據製作日記帳，揆諸前揭說明，亦不
    構成業務登載不實罪。公訴人認被告就日記帳之製作，其中
    有錯誤之部分，構成業務登載不實罪云云，自非允洽。
五、再據被告辯稱：告訴人提出之請款單是要作帳用的，有請款
    單並不代表渠等有拿到請款單上所載之金額等語（見卷四第
    177 頁反面），此外公訴人復未舉證證明明旂導網公司確有
    將請款單所載之金額交付被告。是本件自無從僅以告訴人提
    出之請款單為依據，遽認被告有自明旂導網公司取得請款單
    上所載之金額，附此敘明。
六、公訴人雖認被告2 人有下列19次犯行，惟經本院調查審認後
    ，認被告2 人均不構成業務登載不實罪及業務侵占罪。茲分
    述如次：
  (一)公訴人認被告以明旂導網公司名義向力成公司購買EPSON 墨
    水匣，共898 元，力成公司以93年7 月21日開立之統一發票
    及同日之出貨單為依據，向明旂導網公司請款898 元後，被
    告已於93年7 月21日填寫請款單，向明旂導網公司請款898
    元（見卷四第99頁）。然被告竟於93年7 月26日再次以力成
    公司93年6 月26日起至93年7 月25日止之客戶對帳單為依據
    （其上所載之貨款898 元，與93年7 月21日請款單上所載之
    貨款898 元係同一筆貨款），填寫請款單向明旂導網公司請
    款855 元（見卷四第100 頁），足見被告向明旂導網公司詐
    領855 元，被告就此應構成業務侵占罪云云。然查：
    (1)觀諸上開898 元之貨款，業經明旂導網公司員工王雅萱於
      93年7 月21日同日付清，此有告訴人提出之力成公司出貨
      單在卷可參（見卷四第99頁反面），並為告訴人所不爭（
      見卷四第179 頁反面），堪認93年7 月26日請款單所載之
      855 元貨款，應係另筆貨款無訛。
    (2)又被告係將上開請款單及發票、對帳單等以釘書機釘為前
      後頁，並非黏貼在同一張紙上一節，此業據告訴人代表人
      林子文坦承在卷（見卷四第179 頁）；而力成公司93年6
      月26日起至93年7 月25日止之客戶對帳單898 元，明顯係
      93年7 月21日請款單之憑證，然告訴人卻將其與93年7 月
      26日之請款單影印在同一張紙上，有令人誤信該客戶對帳
      單898 元係93年7 月26日855 元請款單之憑證之虞，其行
      為自屬可議。此外亦無證據證明93年7 月21日請款單所載
      之898 元與93年7 月26日請款單所載之855 元，係購買同
      一色粉匣之款項，更無證據證明明旂導網公司有支付被告
      855 元。是此部分尚難認被告有重複報帳而業務侵占855
      元之犯行。
    (3)力成公司93年6 月26日起至93年7 月25日止之客戶對帳單
      上所載「付清6 月+7月1318元陳世榮7/28」（見卷四第10
      0 頁），該1318元應不含上開898 元在內，因上開898 元
      之貨款，業經王雅萱於93年7 月21日付清，已如前述，是
      該1318元應係陳世榮向明旂導網公司收取6 、7 月份尚未
      付清之款項至明。
    (4)至於力成公司固函覆本院稱：該公司與明旂導網公司是自
      93年10月19日起才開始交易，並未於93年6 月8 日、93年
      7 月21日、93年7 月26日出賣色帶420 元、色粉匣898 元
      、墨水匣855 元等語（見卷五第89頁）。惟查，上開函覆
      內容顯與前開卷證資料不符，應係力成公司事隔多年有所
      遺忘所致，自不足憑採。
  (二)(1)公訴人認被告以明旂導網公司名義向被告自己經營之陶淵
    電腦科技有限公司（下稱陶淵公司）購買影印機1 台、電腦
    設備1 批，並由陶淵公司開立發票號碼VU00000000，發票日
    期92年9 月1 日，金額19740 元，及發票號碼VU00000000，
    發票日期92年9 月4 日，金額35700 元之發票共2 紙（見卷
    四第124 頁）。詎被告竟於日記帳第1 頁第17至22行記載：
    92年9 月30日，應付「建利電腦科技有限公司」55440 元，
    於日記帳第3 頁第7 至8 行記載：92年10月30日，沖建利電
    腦9 月款，55440 元，應付票據建利#AR0000000，92.11.15
    ，55440 元，於日記帳第4 頁第37至38行記載：應付票據建
    利#0000000 11/10，55440 元（見卷四第101 頁、第102 頁
    正反面），上開記載顯與明旂導網公司所有臺灣中小企業銀
    行，帳號000-00-000000 ，支票號碼AR0000000 號支票存根
    載明92年11月15日支出55440 元，受款人為「陶淵公司」不
    符，被告顯有偽造業務上所作成文書之犯行云云。惟查：據
    被告供稱：上開電腦設備確係跟陶淵公司購買者，亦是付款
    予陶淵公司，日記帳第1 、3 、4 頁之記載，是同一筆款項
    ，其中第3 頁是回沖應付帳款之登錄，第4 頁是支票兌現之
    登錄；因為渠等在臺灣中小企業銀行存款交易明細查詢單上
    就該筆支出之備註已經誤載為建利公司，致日記帳第1 、3
    、4 頁乃持續為錯誤之記載；因為當時趕製日記帳，渠等就
    靠記憶先在上開交易明細查詢單上註明其上所載各筆款項是
    付給何公司，但是渠等記錯了等語（見卷四第181 頁）。核
    與告訴人提出之臺灣中小企業銀行存款交易明細查詢單確實
    將92年11月17日之支出55440 元備註為「建利」相符（見卷
    四第126 頁）；況明旂導網公司係向陶淵公司購買上開電腦
    設備，並付款予陶淵公司之情，為告訴人所不爭，並有其提
    出之統一發票及支票存根為證（見卷四第124 頁正反面），
    益徵被告於日記帳登載為付款予建利公司，顯係誤載，足堪
    認定，自難因此即認被告有業務登載不實之犯行。(2)另公訴
    人認被告於93年6 月間，填寫付款清單，記載購買新影印機
    ，金額22000 元，舊機折價3000元，合計19000 元，然被告
    所檢附之核銷單據，卻係暉巨企業社所開立，發票日期93年
    6 月15日，發票號碼ZU00000000，品名刮片，數量1 支，金
    額1200元之統一發票（見卷四第125 頁），上開支出亦記載
    在日記帳第14頁第24至25行，顯然被告係詐領上開19000 元
    ，應構成業務侵占罪云云。惟查，據被告供稱：明旂導網公
    司是因購買影印機後，93年6 月15日花費1200元更換影印機
    之刮片，嗣因影印機更換刮片後仍有問題，故廠商建議換新
    的影印機，廠商就退還刮片之價款1200元，故付款清單上始
    會記載加上舊機折價1800元，合計3000元，統一發票下方也
    才會寫「00000-0000- 舊機1800=19000」等語（見卷四第18
    1 頁反面、第182 頁）。而告訴人就上開被告之說明，更已
    表示無意見（見卷四第182 頁），是此部分亦難認被告有業
    務侵占犯行。
  (三)公訴人認被告在94年11月之請款單上記載「什費」538 元（
    見卷四第129 頁），然日記帳第31頁卻記載為「轉寫帶、光
    碟片」538 元（見卷四第115 頁），可見被告有登載不實犯
    行。又同上請款單所載之力成11月貨款819 元，並未登載在
    日記帳上，此部分亦涉有登載不實之犯行云云。惟查：據被
    告供稱：力成11月貨款819 元為何未登載在日記帳上，是因
    為當初在趕時間製作日記帳，根本沒時間核對，有可能因此
    漏登上去的等語（見卷四第186 頁反面），所述尚與常情無
    悖，應可採信；況日記帳並非被告2 人業務上作成之文書，
    已如前述，縱其上有誤載或漏載之情形，亦不構成業務登載
    不實罪。是此部分自難認被告有業務登載不實之犯行。
  (四)公訴人認被告在95年9 月8 日之請款單上記載快遞費100 元
    、晚餐480 元、聚餐1170元、晚餐840 元，合計2590元（見
    卷四第130 頁），然卻於日記帳第42頁第23至28行，記載其
    金額為2518元，相差72元（見卷四第120 頁反面），足見被
    告於日記帳所登載之金額與請款單不符，有業務登載不實之
    犯行云云。惟查，日記帳並非被告2 人業務上作成之文書，
    已如前述，縱其上有誤載或漏載之情形，亦不構成業務登載
    不實罪。是本件縱被告有將請款單上之金額加總計算錯誤，
    以致於日記帳上記載錯誤之情形，此容係倉促間製作所生之
    錯誤，揆諸前揭說明，自難認被告有何業務登載不實之犯行
    。
  (五)公訴人認被告在95年9 月4 日之請款單上記載發票章「4 枚
    」600 元（150x4 ）、公司章1 組350 元，共950 元（見卷
    四第131 頁），然日記帳第42頁第12至14行，卻載為刻發票
    章「2 枚」600 元、刻公司章350 元（見卷四第120 頁反面
    ），就刻發票章之數量一載為4 枚，一載為2 枚，已有不符
    ；且被告所檢附之單據亦僅1 張記載品名為印章，金額650
    元之收據，足見被告就其間之差額300 元，顯有虛報詐領之
    情事，被告就此部分涉有業務登載不實及業務侵占之犯行云
    云。惟查，請款單上之金額被告既已全數記載於日記帳上，
    縱有將發票章「4 枚」記載為發票章「2 枚」之情形，此容
    係倉促間製作所生之錯誤，尚難認被告有業務登載不實之犯
    行。又上開請款單所附之收據固載印章650 元，與請款單所
    載之950 元不符，然如前所述，上開請款單與所附之收據曾
    經告訴人代表人拆裝影印核對過，是上開載有印章650 元之
    收據是否即是請款單950 元之憑證，並非無疑，自難據此即
    認被告有業務侵占犯行。
  (六)公訴人認樺程企業有限公司（下稱樺程公司）應收帳款對帳
    單明細載有「92年11月18日享泰鋼鐵出貨單2040元」（見卷
    四第133 頁），意指明旂導網公司向樺程公司購買「享泰鋼
    鐵出貨單」2040元，該出貨單是要出賣給享泰鋼鐵之物品，
    照理日記帳上應該要有明旂導網公司出賣上開出貨單給享泰
    鋼鐵之進帳紀錄，然日記帳上卻無該筆進帳紀錄，足見被告
    顯有登載不實之情事云云。惟查，明旂導網公司縱有買進上
    開「享泰鋼鐵出貨單」，然非必一定有出貨，該出貨單有可
    能因故未賣出去，亦有可能已賣出去，然因被告未持有發票
    ，故未登載於日記帳中。又上開「享泰鋼鐵出貨單」係由明
    旂導網公司員工蔡耀文所簽收（見卷四第134 頁），足認被
    告並未經手上開「享泰鋼鐵出貨單」，自無從清楚記憶上開
    物品有無賣出及有無開立發票。此外公訴人亦未提出積極證
    據證明被告就此部分有業務登載不實或業務侵占之犯行，自
    難認被告有上開犯行。
  (七)公訴人認明旂導網公司向樺程公司購買1 筆「豐原市公所收
    入繳款書」，共2,520 元，其出貨日期為93年10月19日（見
    卷四第135 頁），然被告在日記帳第18頁第43至46行卻記載
    進貨日期為93年11月20日（見卷四第109 頁反面），可見被
    告有登載不實之情形。又日記帳雖有此筆2520元之進項紀錄
    ，卻沒有銷項紀錄，可見被告就此部分亦是登載不實。另明
    旂導網公司曾開立1 張金額2400元之統一發票（見卷四第14
    1 頁），然被告並未將該筆收入登載於日記帳，可見被告就
    此部分亦是登載不實云云。惟查：
    (1)觀諸臺中縣豐原市公所函覆本院內容，可知明旂導網公司
      係於93年10月19日出貨「豐原市公所清潔隊套表」予豐原
      市公所，並開立同日之發票予該公所，金額為3700元（見
      卷五第98頁）。而上開3700元之發票未見告訴人提出，恐
      係遺失所致，是被告自無從依據上開發票資料核實記載於
      日記帳，尚屬無可厚非。況日記帳並非被告2 人業務上作
      成之文書，已如前述，縱其上有誤載或漏載之情形，亦不
      構成業務登載不實罪。是被告在日記帳第18頁第43至46行
      ，雖將上開進貨日期誤載為93年11月20日，亦難因此即認
      被告有業務登載不實犯行。
    (2)次按，被告因未持有上開3700元之發票存根及收入證明，
      自無從將銷項3700元登載於日記帳中，已如前述，是此部
      分尚難認被告有業務登載不實可言。
    (3)另明旂導網公司縱曾開立1 張金額為2400元之統一發票，
      然有開立發票不一定必有收款，是被告未將該筆發票金額
      記入日記帳中，並無不合。況縱認被告係因疏漏致未記入
      ，則因日記帳並非被告2 人業務上作成之文書，縱其上有
      誤載或漏載之情形，亦不構成業務登載不實罪，已如前述
      ，是被告此部分亦無成立業務登載不實之餘地。
  (八)公訴人認被告以明旂導網公司名義於94年11月24日向樺程公
    司購買報表紙共7088元（見卷四第144 至145 頁），然被告
    除於日記帳第34頁記載95年2 月3 日應付票據7088元外（見
    卷四第116 頁反面），另於日記帳第44頁倒數第1 、2 行，
    又再次記載95年11月20日進貨霧峰鄉公所信封7088元（見卷
    四第121 頁反面），該2 次登載之應付票據號碼均相同，可
    見被告有登載不實之情形云云。惟查，據被告供稱：日記帳
    第44頁倒數第1 、2 行所載日期95年11月20日，及票號0000
    000 0/20，應該是渠等登載錯誤，實際上應該是94年11月24
    日，票號0000000 0/10，票號是正確的，日記帳第34頁的70
    88元只是沖帳的紀錄，與進貨無關等語（見卷四第197 頁）
    。而觀諸明旂導網公司94年11月付款清單下方記載之傳票號
    碼000000000 ，與日記帳第44頁倒數第1 、2 行所記載之號
    碼000000000 相同，可見二者確係同一筆進貨。由此益徵被
    告辯稱渠等就日記帳第44頁倒數第1 、2 行關於日期之記載
    係繕打錯誤，應堪採信，此部分自不構成業務登載不實罪。
  (九)公訴人認被告於93年間以明旂導網公司名義開立金額800 元
    ，買受人臺中縣烏日鄉公所，品名清潔隊軟體維護之發票1
    紙（見卷四第14 1頁），然日記帳卻無此筆800 元之銷貨入
    帳紀錄，足見被告涉有登載不實之犯行云云。惟查，據被告
    供稱：此筆800 元之發票，在日記帳第6 頁倒數第21行有登
    載此筆銷貨紀錄為「2003/12/16 800元」（見卷四第103 頁
    反面），渠等可能是將民國年換算為西元年時，換算錯誤，
    將民國93年換算為西元2003年；且上開日記帳上有登載傳票
    號碼為000000000 ，可見該筆銷貨應該有1 張對應之傳票等
    語（見卷四第202 頁）。衡以上開統一發票所載之買受人臺
    中縣烏日鄉公所，品名清潔隊軟體維護，金額800 元，與日
    記帳第6 頁倒數第21行關於上開項目之記載完全吻合。益徵
    被告辯稱日期係因民國年換算為西元年時，換算錯誤等語，
    堪信為真實。是被告就此部分亦無明知為不實之事項而為登
    載之情形。
  (十)公訴人認被告於93年6 月3 日填寫第1 張請款單，記載購入
    日光燈等物品，總額為5939元（見卷四第146 頁），然被告
    提出之核銷單據即統一發票2 紙，總額僅2598元，兩者已有
    不符。另請款單所載之總額5939元，亦與日記帳第12頁第33
    至46行所記載之部分品名及總額5219元不符（見卷四第106
    頁反面）。被告又於93年6 月3 日填寫第2 張請款單，然其
    上所載之修正帶158 元、筆蕊229 元、4P啟動器29元、燈管
    20支525 元，金額共941 元，既無發票以為證明，且部分品
    名與第1 張請款單之品名重複，足見被告就此部分請款單之
    記載，係屬虛偽登載不實。再者，既有請款單，就一定須登
    載於日記帳上，然被告並未將第2 張請款單所載之941 元登
    載於日記帳上，足見此部分被告亦有登載不實之情形云云。
    惟查，據被告供稱：本件應該還有其他的收據附在第1 張請
    款單後面，可能是告訴人拆裝後，沒有將所有的收據附在一
    起，況第1 張請款單上所載之碎紙機及傳真機，確實還放在
    公司，渠等買碎紙機及傳真機等的收據或是統一發票應該有
    附在請款單的後面，可能是告訴人弄掉了或是弄混了；另資
    產清冊第3 頁第7 、8 行載有傳真機單及碎紙機、第7 頁最
    後1 行載有修正帶、第10頁載有書籍（見卷二第72、74頁、
    第75頁反面），顯示明旂導網公司確有購買上開物品，僅因
    單據發票已經交付告訴人，告訴人或未提出，或已遺失，均
    有可能。又第1 、2 張請款單上所記載之傳票號碼均為0000
    00000 ，可見並無重複請款；渠等係先寫第2 張請款單，嗣
    再將第2 張請款單之品名重謄於第1 張請款單上；第1 張請
    款單之金額為5939元，而日記帳卻登載為5219元，應該是渠
    等將其中1 筆書籍720 元漏掉了等語（見卷四第203 頁反面
    、第204 頁反面）。審以第1 、2 張請款單上所載之傳票號
    碼確實完全相同，且第2 張請款單上所載之品名確實與第1
    張請款單上之部分品名重複，足徵被告辯稱渠等係先寫第2
    張請款單，嗣再將第2 張請款單之品名重謄於第1 張請款單
    等語，應堪採信。次按觀諸第1 張請款單上有3 筆書籍之請
    款，然被告於製作日記帳時僅將其中2 筆加總為972 元後，
    記入日記帳中，足見被告辯稱渠等漏未將其中1 筆720 元之
    書籍費記入日記帳（0000-000=5219 ），自可採信。稽此自
    難認被告有業務登載不實之犯行。
  (十一)公訴人認被告於92年12月3 日填寫請款單，內載「廣鐸9/25
    -10/24貨款1200元」，然被告所附之核銷單據僅係廣鐸公司
    應收帳款對帳單（見卷四第148 頁），被告並將之記入日記
    帳第5 頁第40至41行（見卷四第103 頁），顯然被告係詐領
    上開1200元。又被告於93年1 月5 日再填寫請款單，其上記
    載影印機維修800 元、「廣鐸貨款1200元」，並提出廣鐸公
    司92年12月2 日，金額630 元之發票1 紙及廣鐸公司92年9
    月25日起至92年10月24日止之應收帳款對帳單1 份，金額12
    00元作為核銷單據。然92年12月3 日請款單上所載之1200元
    ，與93年1 月5 日請款單上所載之1200元，顯係同筆貨款，
    被告卻重複向明旂導網公司請款；而影印機維修800 元亦與
    所附之城市鍵盤630 元之發票不符，足見被告顯有登載不實
    之犯行云云。惟查：
    (1)據被告供稱：92年12月3 日請款單上所載之1200元，應該
      是廣鐸公司92年9 月25日至92年10月24日的帳，93年1 月
      5 日請款單上所載之1200元，應該是廣鐸公司92年10月25
      日至92年11月24日的帳，故上開2 張請款單上分別所載之
      1200元，是不同次之貨款。又93年1 月5 日請款單上所載
      之金額，其所依據之統一發票或對帳單，渠等均有交給告
      訴人，為何告訴人提出之資料內卻沒有上開統一發票或對
      帳單，渠等不清楚。另93年1 月5 日請款單上記載之影印
      機維修800 元確實有支出，但告訴人卻以630 元之統一發
      票作為請款單之憑證，渠等不清楚告訴人為何要這樣做，
      惟上開630 元之發票，有可能是93年1 月5 日請款單所載
      1200元貨款中之一部分等語（見卷四第205 頁反面）。核
      與上開2 張請款單上所載之傳票號碼一為000000000 ，一
      為000000000 ，益徵其上分別所載之1200元，係不同次之
      貨款無訛。
    (2)至於廣鐸公司會計鄭宇秀雖於本院證稱：92年10月4 日明
      旂導網公司是付現金1200元給伊公司的業務蔡建林，92年
      11月3 日與92年11月5 日的兩筆交易加起來是845 元，明
      旂導網公司是用支票支付；伊公司開2 張發票，1 張630
      元，1 張215 元，另外1 筆交易沒有看到發票；92年12月
      3 日請款單上1200元部分，即係上述沒有發票的該筆交易
      ，該筆貨款繳回公司的日期是92年12月8 日，伊認為92年
      12月3 日請款單上之1200元，與93年1 月5 日之1200元是
      同一筆貨款，伊不知道為何會有93年1 月5 日之1200元廣
      鐸貨款等語（見卷五第241 頁反面、第242 頁反面）。惟
      查上開證述究屬證人臆測之詞，不足遽採；況證人鄭宇秀
      所稱92年10月4 日明旂導網公司所給付之現金1200元，按
      理應係廣鐸公司「9/25-10/24」應收取之貨款，此復核與
      92年12月3 日請款單上記載「廣鐸9/25-10/24貨款1200元
      」吻合，足見92年12月3 日請款單上所載之1200元，即是
      證人鄭宇秀所稱92年10月4 日給付現金1200元予伊公司之
      款項；另93年1 月5 日請款單所載之1200元，則係92年11
      月3 日與92年11月5 日兩筆交易共845 元，及他筆交易之
      總和，足徵證人鄭宇秀前開所述，容與事實有所出入，應
      係誤會所致，尚不足憑採。
    (3)又93年1 月5 日請款單上所載之「影印機維修800 元」，
      並未註明係廣鐸公司為明旂導網公司維修影印機之費用；
      且據被告張清茹供稱：影印機是請暉巨公司來維修，該80
      0 元是付給暉巨公司的等語（見卷五第243 頁），足見影
      印機維修800 元應與廣鐸公司無關。公訴人謂城市鍵盤63
      0 元發票係影印機維修800 元之憑證云云，要與事實不合
      。實則，93年1 月5 日請款單後附之城市鍵盤630 元統一
      發票，應係該請款單所載另筆「廣鐸貨款1200元」中之一
      部分，至於其餘單據付之闕如，如前所述，並不能排除係
      告訴人於拆裝影印核對過程中或有弄亂順序或有遺漏部分
      單據之可能。是此部分自難逕認被告有登載不實或業務侵
      占可言。
  (十二)公訴人認被告於93年3 月31日填寫請款單，內載「龍旺螢幕
    維修1000元」（見卷四第150 頁），然查被告並未提出核銷
    發票，僅以龍旺電腦有限公司（下稱龍旺公司）維修單作為
    請款依據，並載入日記帳第10頁第42至43行（見卷四第105
    頁反面），被告顯然詐領上開1000元。又被告於93年4 月間
    ，另填寫付款清單，內載應付龍旺公司1000元，付款日93年
    6 月10日，支票號碼AR0000000 ，然被告並未檢附核銷之發
    票，僅提出龍旺公司維修應收帳款對帳單（內載銷貨日93年
    3 月31日，憑證號碼000-000000，銷貨金額1000元）及龍旺
    公司維修單（內載日期93年3 月31日，維修內容19吋x1FBTB
    AD，維修費1000元，維修單號碼008812）作為依據。然查上
    開93年4 月間付款清單所載，與93年3 月31日請款單所載，
    顯係同一筆貨款，被告卻重複請款，並分別登載於日記帳中
    ，被告顯有登載不實之犯行云云。惟查，據被告供稱：付款
    清單是在有開立支票時，就須填載付款清單以記錄票號、付
    款日及金額；93年3 月31日之請款單，應該是龍旺公司在當
    天來請領前1 期的貨款，另外當天龍旺公司又同時為明旂導
    網公司維修另1 台電腦螢幕，所以渠等才再開93年4 月的付
    款清單，所以這是兩筆不同的貨款；93年3 月31日之請款單
    後面應該還有附1 張龍旺公司的維修單或對帳單之類的單據
    ，但是告訴人沒有拿出來，卻把渠等附在93年4 月付款清單
    後面的全部單據，將其中1 張維修單拿來列為93年3 月31日
    請款單的依據；實則由93年3 月31之請款單與93年4 月之付
    款清單，其上記載之傳票號碼分別為000000000 、00000000
    0 ，足見該2 張請款單確是代表不同的兩筆貨款等語（見卷
    四第281 頁反面）。按觀諸龍旺公司編號008812號之2 張維
    修單，一為藍色客戶聯，一為紅色對帳聯，此業據本院勘驗
    無誤（見卷四第150 頁、第151 頁反面），然告訴人卻將該
    2 張維修單拆開，其中1 張客戶聯作為93年3 月31日請款單
    之憑證，另1 張對帳聯則作為93年4 月付款清單之憑證，益
    徵告訴人於拆裝影印核對過程中，應有將部分單據憑證順序
    弄亂之情形。另參諸龍旺公司函覆本院稱：該公司於93年3
    月31日送回明旂導網公司送修之螢幕，並開立維修單記載費
    用為1000元，該公司於4 月27日交付對帳單予明旂導網公司
    ，應收帳款期間為3 月26日至4 月25日，金額合計為1000元
    ，5 月25日收回明旂導網公司支付之6 月10日到期票1000元
    等語（見卷五第110 頁），足見龍旺公司93年3 月31日送回
    明旂導網公司送修之螢幕，費用1000元，係直至93年6 月10
    日始收取，亦即明旂導網公司均是在收受送修物品2 、3 個
    月後始付款，從而被告辯稱93年3 月31日之請款單，係支付
    龍旺公司先前之款項等語，應堪採信，是此部份要難認被告
    有登載不實或業務侵占之犯行。
  (十三)公訴人認被告在95年8 月9 日填寫第2 張請款單，金額共14
    44元（見卷四第152 頁），此亦記入日記帳第40頁第49至52
    行（見卷四第119 頁反面），惟被告所附之統一發票金額卻
    是1475元，相差31元，足見被告就此部分自有登載不實（告
    訴人已於本院表示不再追究被告此部分之犯行，見卷四第18
    3 頁反面）。又被告在95年8 月9 日填寫第1 張請款單，其
    上所載之拜拜供品804 元，並無核銷之發票，且該「拜拜供
    品804 元」與第2 張請款單上之「普渡拜拜804 元」，應係
    重複請款，然被告就第1 張請款單之804 元，仍記入日記帳
    第41頁第1 至2 行（見卷四第120 頁），足見被告顯有登載
    不實之犯行云云。惟查：
    (1)據被告供稱：第2 張請款單1444元，其請款人是張巧翰，
      渠等是依據張巧翰所提出之憑證，才填寫第2 張請款單；
      第1 張請款單應該是渠等買水果之類的東西作為中元普渡
      拜拜的供品，金額為804 元，另外張巧翰也去買拜拜供品
      ，金額也是804 元，此係巧合，其實是不同的支出；張巧
      翰是到全聯社買飲料、餅乾之類的東西，中元節渠等都會
      去買些水果回來補充，拜完之後給員工吃等語（見卷四第
      283 頁）。參以被告於中元節自行購買水果之類的供品拜
      拜，與常情並無違背，且水果攤通常不會開立收據，此亦
      為一般人生活經驗所知悉之事，是本件尚無從遽認第1 、
      2 張請款單上所載之804 元係同一筆支出。
    (2)至於證人即明旂導網公司前員工張巧翰固於本院證稱：95
      年8 月9 日請款單上所載之普渡拜拜804 元，是伊買中元
      節拜拜要用的飲料及餅乾，該次拜拜的東西都是伊買的，
      供桌上就擺些飲料、餅乾，並未擺設水果云云（見卷六第
      71頁正反面），惟查，95年之中元節距今已時隔4 年多，
      證人能否清楚記憶當時供桌上有無擺設水果，實非無疑，
      是以證人之上開證詞，尚難遽信。況僅有請款單並不能證
      明明旂導網公司有按請款單所載之金額交付被告，亦如前
      述，是此部分自難遽認被告有重複報帳804 元之業務侵占
      犯行。
  (十四)公訴人認被告向樺程公司購買感光滾筒1680元，並以95年9
    月之付款清單向明旂導網公司請款（見卷四第153 頁），另
    再以95年12月之付款清單，向明旂導網公司請款，其上所載
    亦是向樺程公司購買感光滾筒1680元（見卷四第154 頁），
    上開2 張付款清單所檢附之單據，乃貨單日期均為95年9 月
    7 日，貨單編號均為0000000000之同一筆貨品，故被告顯然
    重複請款云云。惟查，據被告供稱：95年9 月之付款清單，
    其上記載之支票號碼為0000000 ，而95年12月之付款清單，
    其上記載之支票號碼為0000000 ，顯然此為不同之貨款；至
    於告訴人所提出之單據，應該均是95年9 月付款清單所附之
    單據；另觀諸明旂導網公司所有臺灣企銀活期存款交易明細
    ，可知確實有上開2 張支票之兌現紀錄（見卷一第53頁），
    足認明旂導網公司確實有該2 筆支出等語（見卷四第284 頁
    正反面）。核與樺程公司函覆本院稱：明旂導網公司於95年
    9 月7 日向伊公司購買雷射感光滾筒1680元，並以支票號碼
    AU0000000 號支票支付上開貨款，另於95年12月19日向伊公
    司購買碳粉匣及墨水匣，金額共10290 元，並以支票號碼AU
    0000000 號支票支付1680元，以支票號碼AU0000000 號支票
    支付8610元等語相符（見卷五第85頁），被告所供，堪信為
    真實。由此益徵95年12月付款清單竟缺乏單據，有可能是告
    訴人將原本釘在一起之單據拆開影印，致遺失或弄亂所致；
    另由告訴人提出之資料中，竟將同一筆貨品之出貨單及客戶
    應收帳款對帳單分別附在上開2 張付款清單後面，亦見告訴
    人確有弄亂單據之情形。是本件殊難認被告有業務侵占犯行
    。
  (十五)公訴人認被告於96年1 月間，以明旂導網公司名義開立發票
    號碼RZ00000000，買受人臺中縣烏日鄉清潔隊，品名軟體資
    料維護，金額10000 元之發票（見卷四第143 頁反面），然
    日記帳中卻無該筆銷貨入帳紀錄，顯然該筆金額業遭被告侵
    吞入己云云。惟查，據被告供稱：上開發票固係被告陶泳志
    所開立者，然該張發票是作廢之發票，故未登載在日記帳中
    等語（見卷四第293 頁反面）。核與臺中縣烏日鄉公所函覆
    本院稱：該公所並無支付明旂導網公司10000 元之費用，因
    原開立之10000 元發票品名及金額有誤，遂要求明旂導網公
    司作廢，另開立13150 元之發票等語吻合（見卷五第104 頁
    ），足見被告所辯，要屬真實，而可採信，公訴人此部分所
    指，尚屬無據。
  (十六)公訴人認被告以明旂導網公司名義向功學社樂器股份有限公
    司臺中分公司購買YAMAHA PSR295/PK電子琴1 台，金額11,0
    00元，此有統一發票可稽（見卷四第156 頁），然被告卻浮
    報金額為28000 元，並記入日記帳第21頁第51、52行及第22
    頁第1 行（見卷四第111 頁正反面）；且以明旂國際批發股
    份有限公司業務上取得之發票，金額為16899 元，冒充為其
    中17000 元電子琴之核銷單據，足見被告顯然已將差額1700
    0 元侵吞入己云云。惟查，據被告供稱：日記帳上所載之28
    000 元，其中11000 元是買電子琴，賣方有開立發票，另外
    的17000 元是買其他與音樂有關的東西，它應該也會有發票
    ，只是告訴人沒有拿出來附在後面，16899 元之發票與1700
    0 元之支出是無關的；又16899 元發票上手寫之「明旂導網
    」4 個字亦非為渠等所寫等語（見卷四第295 頁反面）。按
    被告移交予告訴人代表人之單據憑證均遭拆裝過，已如前述
    ，是告訴人是否全數並按原釘順序提出於本院，已無可考，
    是殊難以單據有所缺漏即認被告有業務侵占犯行。再者，明
    旂導網公司係以支票支付上開28000 元，此見支票存根即明
    （見卷四第156 頁反面），足見告訴人提出之金額分別為11
    000 元及16899 元之現金支出傳票2 張，顯與本案無關；又
    上開2 張現金支出傳票之號碼更與告訴人提出之發票上所載
    之傳票號碼不符。益見上開2 張現金支出傳票確與本案無關
    ，併此敘明。
  (十七)公訴人認(1)被告於92年12月12日囑由明旂導網公司技術維修
    員蔡耀文，外出執行維修業務，並於「明旂導網公司商品維
    護單」載明：客戶為仁愛之家，故障原因為送主機1 台，檢
    修內容為主機測試OK，領款2730元（見卷四第160 頁），然
    查日記帳上並無該筆金額之入帳，足見被告已將上開金額侵
    吞入己。(2)被告於92年11月24日囑由明旂導網公司技術維修
    員蔡耀文，外出執行維修業務，並於「明旂導網公司商品維
    護單」載明：客戶為李明輝，故障原因為無法上網，檢修內
    容為上網OK，收取維修費300 元（見卷四第159 頁反面），
    然查日記帳上並無該筆金額之入帳，足見被告已將上開金額
    侵吞入己。(3)被告於92年12月12日囑由明旂導網公司技術維
    修員蔡耀文，外出執行維修業務，並於「明旂導網公司商品
    維護單」載明：客戶為鄭成珠，故障原因為主機重整，檢修
    內容為主機重整OK，收取維修費800 元（見卷四第160 頁反
    面），然查日記帳上並無該筆金額之入帳，足見被告已將上
    開金額侵吞入己云云。惟查，據被告供稱：此3 張單據告訴
    人坦承是從資源回收桶裡面撿到的，足見此3 張單據可能是
    作廢的東西，才未登載在日記帳；另工程師要出去前一定要
    經過渠等審核，實際到客戶那邊，還會有1 張出貨單，渠等
    是根據出貨單來作帳，商品維護單只是工程師外出維修的依
    據，客戶必須同時在商品維護單及出貨單上簽名等語（見卷
    四第296 頁反面、第297 頁）。參以告訴人代表人林子文確
    於本院坦承上開3 張單據原本係伊在資源回收桶內找到的等
    語（見卷四第296 頁反面），足見被告當時顯無從依據上開
    單據製作日記帳，告訴人主張日記帳上未有上開3 筆收入之
    記載云云，自屬當然。另經本院勘驗上開3 張商品維護單，
    其中維修費為300 元、800 元之商品維護單各1 張，其正反
    面均有塗鴉；另金額2730元之商品維護單雖無塗鴉，但與印
    表機測試頁重疊（見卷四第297 頁），從而該3 張商品維護
    單上既有塗鴉或與印表機測試頁重疊，且依告訴人所述又係
    丟在資源回收桶者，堪認該3 張商品維護單應係作廢之文件
    ；況該3 張商品維護單上所載之金額，並無證據證明已交付
    予被告。是此部分自難論以被告業務侵占罪。
  (十八)公訴人認被告於93年1 月15日囑由明旂導網公司技術維修員
    蔡耀文，外出執行維修業務，並於「明旂導網公司- 外出單
    」載明：外出時間93年1 月15日10時30分至11時50分，外出
    地點臺中市○○路（仁愛之家），外出事由為領款，外出成
    果報告為共領2900元（見卷四第161 頁），然查日記帳上並
    無該筆金額之入帳，足見被告已將上開金額侵吞入己云云。
    按據臺中市立仁愛之家函覆本院稱：明旂導網公司僅於92年
    12月12日向該仁愛之家請款2730元，於93年1 月15日請款12
    00元等語（見卷五第107 頁），足見明旂導網公司未曾向仁
    愛之家請款2900元。公訴人謂被告已將上開金額侵吞入己云
    云，自非可採，此部分亦難認被告有業務侵占犯行。
  (十九)公訴人認被告於93年2 月27日囑由明旂導網公司技術維修員
    蔡耀文，外出執行維修業務，並於「明旂導網股份有限公司
    - 外出單」載明：外出時間自93年2 月27日9 時30分至13時
    10分，外出地點為霧峰陳先生，外出事由為電腦上網產生當
    機，外出成果報告為系統重整OK，收費1,200 元（見卷四第
    161 頁），然查日記帳上並無該筆金額之入帳，顯然上開金
    額業遭被告侵吞入己云云。惟查，據被告供稱：業務人員填
    寫外出單之標準程序，除須有外出單外，一定還要有出貨單
    ，任何外出單一定要有出貨單為依據；外出單只是在控管人
    員的進出而已，外出單上之外出成果報告欄，是業務人員出
    去維修之後所填載的，伊必須依照出貨單才能夠確定此筆款
    項有無收進來；至於上開外出單上被告張清茹之簽名，是在
    蔡耀文要出去之前就簽好的，並不是在蔡耀文填寫外出成果
    報告後才簽名的；且外出成果報告是業務人員外出後才填上
    的，業務人員有無向被告告知該維修成果，被告並不得而知
    等語（見卷四第301 頁反面）。審以蔡耀文於外出後縱有收
    款1200元，惟其有無交付被告，並非無疑；又縱認蔡耀文有
    交付被告，則因金額小，被告亦有可能逕交付會計作為零用
    金，此外並無證據證明被告2 人有侵占該1200元之犯行。是
    此部分自難認被告有業務侵占1200元之犯行。
七、綜上所述，本件告訴人提出之日記帳既非被告2 人本於其業
    務上之行為關係所製作之文書，其非被告業務上作成之文書
    ，已堪認定。又被告2 人係因辭去董事長、總經理職務，遂
    應告訴人代表人之要求，為移交會帳之需，而於短時間內依
    據所持有之單據憑證所製作者，縱其上之記載有部分與實際
    情況不符，亦在所難免，自不能據此即認被告有業務登載不
    實之犯行；又單憑告訴人提出之請款單、統一發票、收據等
    資料，復無法據以推論被告等有業務侵占之犯行。從而公訴
    人就被告2 人涉犯刑法第215 條之業務登載不實及同法第33
    6 條第2 項之業務侵占罪嫌，所臚列之證據及指出證明之方
    法，既不足為被告等有罪之積極證明，且無從說服本院以形
    成被告等有罪之心證。本院復查無其他積極證據足資證明被
    告等確有公訴人所指之犯行，核屬不能證明被告等犯罪，自
    應諭知被告等均無罪之判決。
八、公訴人雖認被告2 人之行為尚構成商業會計法第71條第1款
    之犯行云云。惟查，會計憑證，依其記載之內容及其製作之
    目的，亦屬文書之一種，凡商業負責人、主辦及經辦會計人
    員或依法受託代他人處理會計事務之人員，以明知為不實事
    項而填製會計憑證或記入帳冊者，即該當商業會計法第71條
    第1 款之罪（最高法院92年度台上字第3677號判例意旨參照
    ）。本件既無證據證明被告2 人係「明知為不實之事項」而
    記載於日記帳，依上開說明，自難認被告涉有商業會計法第
    71條第1 款之犯行，附此說明。
據上論斷，應依刑事訴訟法第301條第1項，判決如主文。
中    華    民    國    99    年    12    月    31    日
                  刑事第六庭  審判長法  官  鍾堯航
                                    法  官  李立傑
                                    法  官  黃佩韻
以上正本證明與原本無異。
如不服本判決應於收受判決後10日內向本院提出上訴書狀，並應
敘述具體理由。其未敘述上訴理由者，應於上訴期間屆滿後20日
內向本院補提理由書（均須按他造當事人之人數附繕本）「切勿
逕送上級法院」。
告訴人或被害人對於判決如有不服具備理由請求檢察官上訴者，
其上訴期間之計算係以檢察官收受判決正本之日期為準。
                                    書記官  林柏名
中    華    民    國    99    年    12    月    31    日
 附表（起訴書所載之附表）：
 編號  時間     金額      品名   方式        附註
                                        （告訴人主張）
  0   000000   000元     碳粉夾 重複報帳     000
  0   000000 00000元     影印機 以少報多     000
  0   000000   000元     雜費   缺支出憑證   000
  0   000000   000元     不詳   缺支出憑證   000
  0   000000    000元    印章   缺支出憑證   000
  0   000000   0000元    營業收入  缺        000
  0   000000   0000元    營業收入  缺        022
  八   94.11.   7088元    營業收入  缺        025
  九   93.3     1200元    營業收入  缺        000
       000000   0000元    同上                同上
       000000   0000元    同上                同上
       000000   0000元    同上                同上
       000000   0000元    同上                同上
       000000   0000元    同上                同上
                1600元    同上                同上
       93.11.   800元     同上                同上
       000000   0000元    同上                同上
       000000  00000元    同上                同上
       000000  00000元    同上                同上
       000000   0000元    同上                同上
       000000   0000元    同上                同上
       000000   0000元    同上                同上
       000000   0000元    同上                同上
  十   000000   0000元    雜費     缺支出憑證 036
 十0  000000   0000元    廣鐸貨款 重複報帳   000
       000000   0000元    雜費     缺支出憑證 同上
 十0  000000   0000元    龍旺電腦 重複報帳   055
 十0  000000   000元     雜費     重複報帳   056
 十0  000000   0000元    樺程公司 重複報帳   000
       000000
 十五  96.01.   10000元   營業收入  缺        061
 十0  000000   00000元   電子琴    虛報      063
 十0  000000   0000元    仁愛之家  缺        068
 十0  000000   0000元    維修費    缺        070
 十0  000000   0000元    維修費    缺        071

司法院資訊處製作；財團法人民間司法改革基金會備份。
